【裁判字號】    99,訴,445
【裁判日期】    990526
【裁判案由】    拆屋還地
【裁判全文】
臺灣板橋地方法院民事判決               99年度訴字第445號
原      告  乙○○
被      告  甲○
上列當事人間拆屋還地事件，經本院於民國99年4月21日言詞辯
論終結，判決如下：
    主  文
被告應將座落台北縣蘆洲市○○段九九地號土地上，門牌編號台
北縣蘆洲市○○路六十八巷十號六樓所增建平台面積六九點六六
平方公尺，如台北縣三重地政事務所複丈成果圖附圖所示之建物
拆除，並於拆除後，將六樓屋頂返還原告及其他共有人。
訴訟費用由被告負擔
    事  實
壹、程序方面：
    按訴狀送達後，原告不得將原訴變更或追加他訴，但請求之
    基礎事實同一者，不在此限，民事訴訟法第255 條第1 項第
    2 款定有明文。本件原告於起訴時，原係請求「被告應拆除
    位於蘆洲市○○路68巷10號7 樓之加蓋混擬土違章建築物，
    返還住戶乙○○持有蘆洲市○○路68巷10號7 樓頂樓持分所
    有權」，嗣於民國99年4 月21日言詞辯論詞日將訴之聲明變
    更為「被告應將坐落於台北縣蘆洲市○○段99地號上，門牌
    編號台北縣蘆洲市○○路68巷10號6 樓頂之平台上之增建物
    69. 66平方公尺全部拆除，將該6 樓頂返還於原告及其他全
    體共有人」。核其性質，乃訴之聲明之變更，惟因其請求之
    基礎事實均屬同一，故原告前揭變更聲明之訴訟行為，應屬
    合法，合先敘明。
貳、實體方面：
一、原告主張：被告於96年間向前手買受台北縣蘆洲市○○路68
    巷10號6樓及6樓頂增建物，非原始建築人，但為事實上處分
    權人。依據土地所有權狀（85北重地字第21932號）及建築
    改良物所有權狀（85北重建字第23486號），被告未經其他
    共有人之同意加蓋6樓頂混擬土建築物已侵犯原告建築物所
    有權，且對於大樓（即蘆洲市○○路68巷10號及8號）之12
    戶住戶公共安全消防逃生有重大阻礙，為此依民法第767條
    及第821條之無權占有法律關係提起本件訴訟，並聲明求為
    判決：如主文第1項所示。
二、被告則以：該屋是我於96年購買時已有增建，買屋款也包括
    該增建物，且前屋主增建時已有內梯。我購買該屋時，該屋
    已經是十年的房子，也沒有人異議，頂樓增建要繳管理費，
    我都有按時繳，其他棟的共有人叫我跟原告好好解決。事實
    上我認為我有權使用等語。並聲明：原告之訴駁回。
三、兩造對於本件系爭6 樓頂增建物係被告於96年間向前手買受
    ，非原始建築人，但為事實上處分權人之事實均不爭執。惟
    原告稱系爭增建物增建時並未經其他共有人之同意等情，被
    告則稱我問過前手，我買的時候已經是十年的房子，也沒有
    人有異議，頂樓增建要繳管理費，我都有按時繳，其他棟的
    共有人叫我跟原告好好解決等語。所以，系爭6 樓頂增建物
    增建時有無經其他共有人之同意，為本件主要爭點。
四、按所有人對於無權占有或侵奪其所有物者，得請求返還之。
    對於妨害其所有權者，得請求除去之。有妨害其所有權之虞
    者，得請求防止之，民法第767 條定有明文。復按大樓屋頂
    平台，乃所以維護建築之安全與外觀，性質上不許分割而獨
    立為區分所有之客體，應由全體住戶共同使用，自係大樓之
    共同部分，依民法第799 條規定，應推定為大樓各區分所有
    人之共有。本件上訴人既未經全體共有人之同意，擅於前開
    大樓屋頂平台加蓋系爭建物，自係侵害共有人之權利。被上
    訴人主張所有權被侵害，請求自系爭建物遷出並拆除，洵屬
    正當（最高法院84年台上字第2683號判決參照）。另按大樓
    之屋頂平台，係大樓之共同構成部分，依民法第七百九十九
    條規定，應推定為大樓各區分所有人之共有，縱未經登記，
    仍不失其共有之性質，自不能分割而獨立為區分所有之客體
    ，尤不能離區分所有之各層樓而存在，其共有權應隨同各層
    樓房各戶區分所有權之移轉而移轉，法理甚明（最高法院78
    年台上字第1229號裁判要旨參照）。
五、經查本件原告以被告未經其他共有人之同意占有系爭6 樓屋
    頂平台，而且對6 樓頂增建物有事實上處分權，揆諸前開說
    明，自係侵害包含原告在內之其餘共有人之權利。被告雖以
    「我問過前手，我買的時候已經是十年的房子，也沒有人有
    異議。頂樓增建要繳管理費，我都有按時繳。其他棟的共有
    人叫我跟原告好好解決。」等語置辯，惟並未提出相關事證
    證明全體共有人皆無異議。是揆諸前揭實務見解，原告本於
    所有物返還請求權之法律關係，請求被告應將座落台北縣蘆
    洲市○○段99地號土地上，門牌編號台北縣蘆洲市○○路68
    巷10號6 樓所增建平台面積69.66 平方公尺，如台北縣三重
    地政事務所複丈成果圖附圖所示之建物拆除，並於拆除後，
    將6 樓屋頂返還原告及其他共有人，經核於法均無不合，均
    應准許。至於被告是否得向前手主張買賣瑕疵擔保，應由被
    告另訴請求，核與本件訴請被告拆屋還地之請求權無關，附
    此敘明。
六、本件事證已臻明確，兩造其餘攻擊防禦方法及未經援用之證
    據，核與判決結果不生影響，爰不一一論列。
七、據上論結，本件原告之訴為有理由，並依民事訴訟法第78條
    ，判決如主文。
中    華    民    國    99    年    5     月    26    日
                  民事第二庭    法  官  張谷輔
以上正本係照原本作成
如對本判決上訴，須於判決送達後20日內向本院提出上訴狀
中    華    民    國    99    年    5     月    27    日
                                書記官  郭群裕

司法院資訊處製作；財團法人民間司法改革基金會備份。
